【裁判字號】    90,勞訴,17
【裁判日期】    901008
【裁判案由】    損害賠償
【裁判全文】
臺灣高雄地方法院民事判決  九十年度勞訴字第十七號
    原      告  甲○○
    被      告  台灣妙管家股份有限公司
    法定代理人  乙○○
右當事人間損害賠償事件，本院判決如左：
    主      文
原告之訴駁回。
訴訟費用由原告負擔。
    事      實
甲、原告方面：
一、聲明：被告應給付原告新台幣（下同）五十六萬一千二百六十三元及自民國八十
    九年八月八日起至清償日止，按年息百分之五計算之利息。
二、陳述：
    緣原告原服務於被告公司，被告公司於八十九年八月五日，以財務緊縮為由將原
    告資遣，然被告應依勞動基準法第十七條第一項規定，給付原告八十萬零九百二
    十三元，而被告卻只給付二十三萬九千六百六十元，餘款金額五十六萬一千二百
    六十三元至今尚未給付，原告請求高雄縣政府協調，均未達共識，被告顯係違反
    勞動基準法施行細則第八條之規定及勞動基準法第七十八條之罰責，原告依法請
    求給付資遣費。
三、對被告抗辯之陳述：
（一）否認被告公司所稱原告係自願離職及所謂慰留及慰問金等情事。原告在被告公
      司任職長達十餘年，薪資為七萬六千八百六十四元，如此薪資，都唯恐保之而
      不及了，理應珍惜高薪資之職才是，被告公司所言，不堪採信。
（二）另其所提證人三位，無非是總經理之親屬及雇用關係之雇員，依民法三百一十
      四條規定不得具結者，及所提之證詞無庸贅述，無具公平性，當然無證據力。
      緣於當時被告公司主管告知原告，原告需接受資遣，先付一部分資遣費，餘款
      下週付清，在此之前，需將工作移交清楚，於是書寫離職申請書以便移交，殊
      不知被告公司竟以此離職書做為抗辯，遭受資遣實質上就是離職，與所謂「辭
      職」、不接受「慰留」迥然不同，被告公司之資遣證明書已明白記載。故被告
      係依據勞基法請求資遣費。
四、證據：提出資遣證名單影本一份、高雄縣政府協調會議記錄一份、現金簽收單影
    本一份、給付金額表一份。
乙、被告方面：
一、聲明：如主文所示。
二、陳述：
（一）原告原以侵權行為之法律關係請求，惟未能舉證證明其有任何權利受到被告侵
      害，則其請求自無理由。
（二）被告雖因虧損決定裁撤ＨＡ部門（即對講監控系統部門），惟被告公司曾向原
      告表示於舊工程完成後將其改調其他部門，且因舊工程尚未完成，原告又為工
      務主管，被告公司曾一再慰留原告，原告接受慰留並到台中支援工程後，卻又
      堅持離職，被告公司當時鑑於虧損嚴重向被告表示如被告堅持要離職只能給予
      年資乘底薪二分之一之慰問金，原告遂簽領慰問金及辦妥移交手續，此除有原
      告親筆簽署之離職申請書、票據簽收單及離職人員移交清冊可稽外，並具證人
      蔡宗斌、戴國芳、陳世賢到庭證述甚明，足見原告確係自願離職，並非被告公
      司予以資遣，況原告自願離職後，又陸續向被告公司承包小工領取酬勞，倘其
      確遭被告資遣並給予不符其當時要求之資遣費，原告豈可能簽署離職申請書並
      辦妥離職手續，簽領慰問金，又於事隔八月始向勞工局申請勞資爭議調解之。
（三）原告所提資遣證明書係原告自願離職後以其另覓他職需要而要求被告公司開立
      ，被告乃同意原告之所請，為兩造既係自願離職有如前述，雙方有無給付資遣
      費之法律關係於原告離職當時即已確定，自不因被告事後開立之上開證明書而
      有所變異，從而原告舉上開證明書為其遭資遣之證明，自不可採信。
三、證據：提出離職、票據簽收單及離職人員移交清冊影本各一紙、被告公司明細分
    類帳影本一份、並聲請訊問證人戴國芳、蔡宗斌、陳世賢為證。
    理      由
一、按訴狀送達後，原告不得將原訴變更或追加他訴，但請求之基礎事實同一者，不
    在此限，民事訴訟法第二百五十五條第一項第二款定有明文。本件原告起訴時雖
    先以侵權行為之法律關係請求被告給付未給足之資遣費，然於訴訟進行中改依勞
    動基準法之法律關係主張同額之資遣費，雖為訴之變更，然其請求之基礎事實為
    同一，故雖被告不同意變更，然依前開法條規定應准予變更，先此說明。
二、本件原告主張：因被告公司於八十九年八月間部門業務虧損，而將原告資遣，然
    被告本應按勞動基準法第十七條之規定給付原告八十萬零九百二十三元，惟被告
    僅支付二十三萬九千六百六十元，餘款五十六萬一千二百六十三元均未支付，為
    此提起本訴。
    被告則以：被告公司固因業務關係，結束原告所任職之部門，然宣佈願意留下之
    員工可選擇改調他部門或自願離職，而原告經公司慰留仍不同意改調，而選擇自
    願離職並接受被告公司所發放原底薪一半之慰問金云云。
三、原告主張於被告公司任職共十年五個月，而於八十九年八月五日離開公司並收受
    二十三萬九千六百六十元等情，業據其提出資遣證明單影本一份、現金簽收單影
    本一份、給付金額表一份等為證，並為被告所不爭執，堪認原告此部份之主張為
    真實，然被告指稱原告係自願離職，並以前開情詞置辯，則本件兩造爭執之要點
    即在於原告係遭資遣，或係自願離職終止兩造勞動契約？經查：
（一）原告係因被告公司裁撤ＨＡ部門，不願改調其他部門，經公司慰留後仍執意離
      去而辦理離職等情，業經證人戴國芳、蔡宗斌、陳世賢到庭證述在卷，而證人
      蔡宗斌到庭證稱：公司因為要結束原告服務的ＨＡ部門，宣示不接新工程，但
      是繼續進行舊工程到完成。新工程是業務部方面不再接案；舊工程仍由工程部
      續行。當時有宣示舊工程續行，不願意改調其他部門而要離職的人以年資底薪
      二分之一發慰問金（見本院九十年八月二十九日審判筆錄），另證人戴國芳證
      稱：蔡先生說的沒錯，和原告相同情形要離職的有五人。原告因為年資較長，
      六月之前時總經理有說如果原告要離職，要給原告全額慰問金。七月時公司有
      慰留原告，原告留下來並且到台中支援工程。後來八月時因為虧損嚴重，所有
      離職人員一律改為依標準二分之一發放，原告知悉此情形仍要離職（同前筆錄
      ），而證人陳世賢證稱：公司先前在原告於六月提出離職時，曾經慰留原告，
      然後於八月時原告仍離職。公司發放二分之一的慰問金，原告知道並接受底薪
      二分之一的慰問金（同前筆錄），三人所述原告離職過程與被告所述相符，足
      見原告離開被告公司確實係經慰留後仍執意離去現職。證人蔡宗斌另證稱：七
      月時原告有向公司爭取全額，且依照原告年資及薪資，超過一般人的百分之十
      五比例到百分之十八。結算出來後因為虧損，公司要求原告如果要離職，薪資
      比例需要降低，再加上其他因素及工作壓力，原告仍要離職。所以公司以年資
      底薪二分之一發放，而且怕原告等五人離職後沒有工作，還讓原告承包公司工
      程。原告先前於八十九年其父過世時也曾提出離職（同前筆錄），核與證人陳
      世賢公司先前在原告於六月提出離職時，曾經慰留原告，然後於八月時原告仍
      離職。公司發放二分之一的慰問金，原告知道並接受底薪二分之一的慰問金（
      同前筆錄），參之原告於離職前之八十九年七月間書立離職申請書，預定八十
      九年八月五日離職，並經相關部門主管層層會簽核准，並辦理移交手續，收受
      被告公司發放之二十三萬九千六百六十元等情，堪認原告於離職時確係經由兩
      造之協議。
（二）原告雖稱離職申請書係配合被告之要求云云，然原告所書立離職申請書係於八
      十九年七月間即已提出，並經主管會簽，則若如原告所言係遭資遣，並僅收受
      部分資遣費云云，則在被告公司未就資遣費有合理說明前，斷無配合辦理離職
      及移交手續之理，況原告自承於八十九年八月五日離職後仍擔任被告公司小包
      ，承接部分工程領有工資，並有被告公司出具之工程明細在卷可憑，則若原告
      係遭資遣，且多次向被告要求給付未足額之資遣費，則被告公司在與原告尚有
      資遣費爭端時，應無轉介原告擔任小包並支付工資之情，足見原告應係自動辦
      理離職。
（三）原告雖提出被告公司出具之資遣證明單為證，認係遭被告公司資遣，然被告辯
      稱該資遣證明單係應原告要求之格式所發給，此並經證人蔡宗斌、陳世賢、戴
      國芳等人證述在卷，況勞動基準法僅課以被告公司應員工要求虛出具服務證明
      書並未課以被告公司需出具資遣證明書，而該資遣證明單係八十九年八月二十
      八日所發給，若原告於八十九年八月五日離職後向被告公司爭執未足額之資遣
      費，則被告公司應無主動發給資遣證明之理。
（四）原告於被告公司最後六個月之平均工資為七萬六千八百六十四元，此為兩造所
      不爭執，並有資遣證明單為證，則原告對於自己之薪資當知之甚明，惟其於離
      職時所收受之二十三萬九千六百六十元為基本薪資四萬六千元乘以年資十點四
      二個月之半數，核與證人所述基本薪資半數之慰問金計算方式相符，若非原告
      同意此數額，否則於收受二十三萬九千六百六十元時未質疑此數額，又原告對
      發放金額有所爭執，則何以未於簽收單上為尚有餘款未收受之記載，足見原告
      對於當時發放之金額並未爭執。
四、綜前所述，原告應係與被告公司協調下自動離職，並非經被告公司資遣無訛，從
    而原告主張經被告公司資遣而請求不足額之資遣費自無理由，應予駁回。
五、因本案事證已臻明確，兩造其餘主張陳述及所提之證據，均毋庸再予審酌，附此
    敘明。
六、結論：原告之訴為無理由，依民事訴訟法第七十八條，判決如主文。
中      華      民      國    九十      年      十      月      八      日
                              臺灣高雄地方法院民事庭
~B法      官  陳嘉惠
右為正本係照原本作成。
如不服本判決，應於送達後廿日內，向本院提出上訴狀並表明上訴理由，如於本判決
宣示後送達前提起上訴者，應於判決送達後十日內補提上訴理由書（須附繕本）。
中      華      民      國    九十      年      十      月      八      日
~B法院書記官  王翌翔


司法院資訊處製作；財團法人民間司法改革基金會備份。
